【裁判字號】    99,訴,292
【裁判日期】    990430
【裁判案由】    侵權行為損害賠償
【裁判全文】
臺灣板橋地方法院民事判決               99年度訴字第292號
原      告  乙○○
訴訟代理人  丙○○
訴訟代理人  甲○○
被      告  丁○○
訴訟代理人  戊○○
上列當事人間請求侵權行為損害賠償事件，經本院於民國99年 4
月21日言詞辯論終結，判決如下：
    主      文
被告應給付原告新台幣壹佰柒拾陸萬貳仟貳佰伍拾玖元，及自民
國99年1月13日起至清償日止，按週年利率百分之5計算之利息。
原告其餘之訴駁回。
訴訟費用由被告負擔百分之三十三，餘由原告負擔。
本判決第1項於原告以新台幣伍拾萬元供擔保後，得為假執行。
原告其餘假執行之聲請駁回。
    事實及理由
一、程序方面：按「訴狀送達後，原告不得將原訴變更或追加他
    訴。但有下列各款情形之一者，不在此限：... (3)擴張或減
    縮應受判決事項之聲明者。... 」，民事訴訟法第255條第1
    項第3 款定有明文。查原告起訴請求被告給付新台幣（下同
    ）0000000 元及法定遲延利息（見原告起訴狀），嗣於審理
    中，原告先追加訴之聲明為請求被告給付0000000 元及法定
    遲延利息，嗣最後言詞辯論期日追加訴之聲明為請求被告給
    付0000000 元及法定遲延利息，核係屬擴張應受判決事項之
    聲明，符合上開法文規定，自應准許，合先指明。
二、原告起訴主張：被告（軍人）於民國97年9月7日凌晨1 時10
    分許，騎乘所有之車號BBF-312 號普通重型機車，搭載被害
    人林婉婷沿臺北縣三峽鎮往鶯歌方向行駛，途經三峽鎮○○
    路○ 段與大同路交岔路口前之外側車道欲左轉時，本應注意
    左側直行車輛並讓其先行，及隨時採取必要安全措施，且依
    當時之天候及路況亦無不能注意之情事，其能注意而疏於注
    意，逕自左轉內側車道，適有訴外人辛文森駕駛車號BF-083
    1 號自用小客車於被告所騎乘機車左後方之內側車道上，直
    行行駛，辛文森則見狀不及煞車，自小客車右側車身與被告
    所騎乘機車左側車身發生擦撞，致被告及林婉婷人車倒地，
    林婉婷則受有頭部損傷併顱骨骨折及氣腦、瀰漫性腦腫脹併
    腦挫傷、雙側肺挫傷併血胸等傷害，被害人林婉婷經送往財
    團法人恩主公醫院救治，延至同年月10日凌晨4 時30分許，
    因傷勢嚴重導致中樞神經衰竭不治死亡，被告自應負侵權行
    損害賠償責任。原告因而受有下列損害：
    (1)97年9月7日醫院急診支出醫療費用19705 元（其中自付額
      1901元、健保給付額17804元）、320 元（其中自付額160
      元、健保給付160元）、加護病房醫療費用48137元（其中
      自付額2664元、健保給付額45473元）。
    (2)殯葬費用：373127元。
    (3)被告精神醫療費用：110970元（其中自付額21595 元、健
      保給付89375元）。
    (4)扶養費用：0000000元。
    (5)精神慰撫金：300萬元。
    （原告於最後言詞辯論期日所提出之計算明細表金額，再加
    計原告請求之慰撫金300萬元，金額共計0000000元；而原告
    原請求列入裁判費用額，因裁判費係法院依法裁判由何造負
    擔，非屬原告得為請求損害賠償之範圍，原告即未於最後言
    詞辯論期日再提列裁判費用額，但原告並未重新計算其請求
    總金額，徒以聲明請求被告應賠償總金額為0000000 元，合
    此敘明。）為此依民法第184條第1項規定請求被告賠償等語
    。併為訴之聲明：被告應給付原告0000000元，及自99年1月
    13日起至清償日止，按週年利率百分之5 計算之利息，且陳
    明願供擔保請准宣告假執行。
三、被告自認本件車禍有過失之事實，惟辯稱：被害人因未扣緊
    安全帽，亦有過失，原告請求應計算過失相抵原則部分；又
    原告之殯葬費用以八萬元交由禮儀社承辦，原告請求之殯葬
    費用週高；醫療費用健保給付部分，原告不得請求；原告扶
    養費應自65歲起算；原告已領得機車強制險保險金150 萬元
    部分，應予扣除；慰撫金部分原告請求過高等語。併為答辯
    聲明：駁回原告之訴。
四、兩造不爭執部分：
  (一)本件車禍事故，被告有過失之事實，併有臺灣高等法院98年
    度軍上字第22號刑事判決書、國防部高等軍事法院98年上訴
    字第035號判決書在卷可稽。
  (二)本件車禍經臺灣省臺北縣區車輛行車事故鑑定委員會實施鑑
    定結果，認「丁○○駕駛普通重型機車，未依兩段式左轉，
    且跨越禁止變換車道線左轉，為肇事原因」，復經送臺灣省
    車輛行車覆議鑑定委員會覆議亦同意台北縣區車鑑會之鑑定
    意見，認丁○○駕駛重型機車為肇事原因，惟意見一、文字
    修改為：「丁○○夜晚駕駛重機車，行經行車管制號誌交岔
    路口由外側車道左轉時，疏未注意左側直行車輛並讓其先行
    ，為肇事原因」，此分別有臺灣省臺北縣區車輛行車事故鑑
    定委員會98年3 月12日北縣鑑字第0985180009號函所附鑑定
    意見書、臺灣省車輛行車覆議鑑定委員會98年4 月13日覆議
    字第098620129 1號函影本在卷可查。
  (三)本件被害人林婉婷（77年8月12日生）97年月10日凌晨4時30
    分許，因本件車禍造成頭部損傷併顱骨骨折及氣腦、瀰漫性
    腦腫脹併腦挫傷、雙側肺挫傷併血胸等傷，致中樞神經衰竭
    不治死亡等情，業經板橋地檢檢察官相驗屬實，此有財團法
    人恩主公醫院97年9 月10日被害入林婉婷乙種診斷證明書影
    本、板橋地檢97年9 月10日勘驗筆錄影本、板橋地檢相驗死
    者林婉婷屍體證明書影本及檢驗報告書影本各1 份（見北軍
    檢偵查卷第52頁、板橋地檢97年度相字第1157號偵查卷影本
    第50頁、第54頁、第55頁至第62頁，併參上開判決書所載）
    。
  (四)原告因本件事故為被害人林婉婷支出之醫療費用97年9月7日
    醫院急診支出醫療費用19705 元（其中自付額1901元、健保
    給付額17804元）、160元、加護病房醫療費用48137 元（其
    中自付額2664元、健保給付額45473 元），併有財團法人恩
    主公醫院之收據三件在卷可稽。
  (五)原告因本件事故而為被害人林婉婷支出所有相關全部殯葬費
    用額373127元，形式上真正不爭執，併有收據、繳款書等18
    件在卷可稽。
  (六)原告就診精神科醫療費用額110970元（其中自付額21595 元
    、健保給付89375元），併有臺北醫院收據37件在卷可稽。
  (七)被告目前為軍職，國防大學學土，月薪54405 元，除零股之
    股票外，無其他財產，此有財產查詢清單一件可考；原告為
    國小畢業。目前精神狀況休養中無業，先前白天擔任電子公
    司清潔員，月入約三千元（至97年6 月止），晚上設攤月入
    約26000 元（至98年10月止），有臺北縣鶯歌鎮建物一筆（
    現值147000 元）、土地二筆（現值分別為383680元、52800
    元），此有財產歸屬清單一件可稽。
  (八)原告僅有被害人林婉婷一女，有戶籍謄本在卷可稽。
  (九)被告已有給付原告5萬元之事實。
  (十)原告已領取機車強制險保險金150萬元之事實。
五、兩造爭執點，在於：
  (一)被害人安全帽是否有扣緊，亦即是否就本件事故與有過失？
  (二)原告為被害人支出醫療用是否得請求賠償健保給付額部分？
  (三)原告支出就診精神科之醫療費用是否得請求被告賠償？
  (四)原告是否有以8 萬元交付禮儀社辦理被害人之全部殯葬事宜
    ？亦即被告應賠償原告殯葬費用額為若干？
  (五)被告應賠償原告扶養費用額應自何時起算？
  (六)被告應否賠償原告精神慰撫金額？
  (七)被告交付原告5萬元應否扣除賠償額？
  (八)原告領得之強制險保險理賠金150 萬元，應否扣除賠償額？
六、經查：
  (一)原告主張：被告騎用普通重型機車附載被害人林婉婷即原告
    之女行經臺北縣三峽鎮○○路○ 段與大同路交岔路口前之外
    側車道欲左轉時，本應依規定採兩段方式進行左轉，或注意
    左側直行車輛並讓其先行，及隨時採取必要安全措施，且依
    當時之天候及路況，客觀上亦無不能注意之情事，其能注意
    而疏於注意，逕自左轉內側車道，致與自用小客車擦撞，被
    害人林婉婷因而受傷不治死亡等情，業據被告不爭執之事實
    ，且被告亦因此事故而受判決有罪確定在案，此有上開判決
    書在卷可稽。是被告之騎乘普通重型機車肇事為有過失且與
    被害人林婉婷之死亡結果間，具有相當因果關係，應可認定
    。
  (二)被告辯稱：被害人林婉婷因未扣緊安全帽之安全帶，本件事
    故與有過失等語。原告則否認被害人林婉婷未扣緊安全帶之
    事實。按民事訴訟法第277 條：「當事人主張有利於己之事
    實者，就其事實有舉證之責任。但法律別有規定，或依其情
    形顯失公平者，不在此限。」。查被告辯稱被害人林婉婷與
    有過失之事實，既經原告否認，則被告就此積極有利之事實
    ，自負有舉證證明之義務，依被告提出事故當時之錄音光碟
    ，經本院現場播放結果，並無法清楚可看到被害人林婉婷未
    有扣緊安全帽之安全帶事實，況被告自承其附載被害人林婉
    婷時，被害人林婉婷有扣上安全帽之事實（見本院99年4 月
    21日言詞辯論筆錄）。況就本件車禍事故，刑事審理判決，
    均未認定被害人林婉婷與有過失之事實，此有臺灣高等法院
    98年度軍上字第22號刑事判決書、國防部高等軍事法院98年
    上訴字第035 號判決書在卷可稽。此外，被告就此積極有利
    之事實，並未提出證據，用以證明被害人林婉婷確有未扣緊
    安全帽安全帶之事實。是被告辯稱被害人林婉婷未扣緊安全
    帽之安全帶，具有與有過大云云，自乏依據，尚難憑採。
  (三)基上，被告就本件車禍事故，因違反未依規定採兩段方式進
    行左轉，未注意左側直行車輛並讓其先行，及隨時採取必要
    安全措施之交通規則規定，而疏未注意，逕自左轉內側車道
    ，致與自用小客車擦撞，造成被害人林婉婷死亡過失之結果
    ，具有相當因果關係，自應負侵權行為損害賠償之責任，應
    可認定。
七、按因故意或過失，不法侵害他人之權利者，負損害賠償責任
    。不法侵害他人致死者，對於支出醫療及增加生活上需要之
    費用或殯葬費之人，亦應負損害賠償責任。被害人對於第三
    人負有法定扶養義務者，加害人對於該第三人亦應負損害賠
    償責任。不法侵害他人致死者，被害人之父、母、子、女及
    配偶，雖非財產上之損害，亦得請求賠償相當之金額。民法
    第184條第1項前段、第192條第1、2項、第194條分別定有明
    文。查被告於前述時地騎乘機車不慎肇事致原告之女即被害
    人死亡，而原告即為被害人之母，是原告依上開規定請求被
    告賠償損害，洵屬有據。惟所請求之金額，應否准許，茲分
    述如下：
  (一)醫療費用部分：
    (1)原告主張其為被害人支出醫療費用（自付額部分）1901、
      2664、160 元，業據原告提出財團法人恩主公醫院之收據
      影本3 紙為證，是原告自得請求被告賠償醫療費用4725元
      （自付額部分）部分，為有理由，應予准許。
    (2)至於原告另請求被告賠償醫療費用中由全民健康保險給付
      之17804元、45473元、160 元部分。經查其中原告請求給
      付160 元（健保給付）部分，未據原告提出證據證明，雖
      原告所提出財團法人恩主公醫院之收據一件證，僅該收據
      僅有自負額160元，並無健保給付金額，是原告此部分160
      元（健保給付）之請求，顯乏依據。再按保險契約依其所
      保護之內容及填補者究為被保險人之具體損害或抽象損害
      ，可分財產保險與人身保險、損害保險與定額保險；而保
      險人代位權規定之立法意旨，乃在於防止被保險人於損害
      發生時，獲有不當得利之情形。而不當得利獲得之可能唯
      有以「填補具體損害原則」為先決要件。具體損害又以得
      以金錢計算之保險利益為前提，被保險人就其得以金錢計
      算之保險利益價值投保，於保險事故發生後，得依約向保
      險人請求填補其損害，一旦其損害被填補之後，其對第三
      人之損害賠償請求權，即應讓與保險人，不得再向該第三
      人請求損害賠償，否則即為不當得利。被害人與國民健康
      保險局間所訂立之全民健康保險，其雖係以被保險人身體
      之完整不受侵害為其保護內容而屬於人身保險，惟究其目
      的僅係在補償被保險人因治療疾病所產生之費用，換言之
      ，係填補被保險人之具體損害，被保險人不得因車禍傷害
      受治療而獲不當得利，故保險人代位權之規定於此本即適
      用之，此觀全民健康保險法第82條之規定甚明。復按損害
      賠償，除法律另有規定或契約另有訂定外，應以填補債權
      人所受損害及所失利益為限，民法第216條第1項規定明確
      。又一般國民與國民健康保險局所訂立之全民健康保險契
      約，雖係以被保險人身體完整不受侵害為其保護內容而有
      人身保險之色彩，惟究其投保目的，乃在補償被保險人因
      治療疾病所產生之費用，即在填補被保險人之具體損害，
      而兼有財產保險之性質，應仍有保險法「禁止不當得利原
      則」之適用，申言之，全民健康保險之被保險人不得因疾
      病受治療而獲取不當利益，保險人代位權之規定於此場合
      亦有適用，倘被保險人之醫療費用業經國民健康保險局支
      付者，該部分之醫療費用即應移轉予中央健康保險局，被
      保險人不得再向侵權行為人請求給付該部分之費用，僅得
      就其自負額部分為請求。是原告主張健保給付上開部分，
      仍應由被告賠償乙節，尚無可採，不予准許。
    (3)原告另主張：原告因本件事故，而就診精神科而支出醫藥
      費用110970元等語。惟查被告上開之過失致被害人死亡，
      原告固受有精神上之痛苦損害，依法得請求被告賠償精神
      上之慰撫金（詳如後述），此係法有明文規定原告得請求
      被告賠償非財產之損害即精神慰撫金，且慰撫金之賠償額
      本即評價原告受有精神上之痛苦程度等一切情狀而為賠償
      ，則此精神上之痛苦既受賠償損害，殊無另受有其他財產
      上損失之可能，亦即被告於賠償原告所受之非財產上損失
      （即精神慰撫金）後，法律上即已評價，原告因精神上之
      痛苦因受賠償慰撫金，即屬完全賠償其所受精神上之痛苦
      。是原告另就診精神科之醫療費用，核係屬回復其精神上
      損害之範圍，並非另受有醫療費用財產上之損害。準此，
      原告就被害人因本件事故死亡，會造成原告精神上之痛苦
      ，惟此係非財產上之損害範圍，尚非屬財產上之損害。是
      原告因精神上之痛苦而就診精神科而支出醫療費用110970
      元部分，尚不得請求被告賠償。
    (4)基上，原告請求被告賠償醫療費用在4725元範圍部分，為
      有理由，應予准許；逾此部分，尚乏依據，應予駁回。
  (二)殯葬費用：
    原告主張：因被害人死亡，支出殯葬費用373127元等語。被
    告則辯稱：原告以8 萬元交由禮儀社承辦全部殯葬事宜等語
    。經查：
    (1)原告支出被害人之殯葬費用，共計373127元，固有原告提
      出之收據、繳款書共計18件為證（依原告提出之收據核計
      為373217元），且被告就此等文書形式上之真正並未爭執
      。惟其中被害人之公墓納骨塔使用費7萬元、2萬元、10萬
      元（均係繳納予新莊市公所），有繳款書三件可稽；臺北
      縣立殯儀館使用設施費9220元，有該館收據一件可考；往
      生遺體處理費8990元，有忠誠殯儀股份有限公司收據一件
      可證；殯葬用品費用4500元，此有收據一件可考，及棺木
      、骨灰罐、扛伕、相關工人及場地費、相關出殯費用5450
      0元、20700元、14300元、法會等44300元（死者家屬依習
      俗，請法師為死亡者誦經超渡，目前已成為葬禮告別式中
      所常見，為亡者誦經祈福，甚至舉行誦經法會，此項儀式
      既為葬禮所常見，核屬社會習俗，其支出自為必要之殯葬
      費用，最高法院84年度台上字第1626號判決參照），此有
      收據三件可稽，且為被告所不爭執，而此部分費用共計34
      6510元，均核屬必要，且依一般社會上及原告之財力以觀
      ，尚屬支出殯葬費用合理範圍，自應予以准許原告請求34
      6510元之殯葬費用。至於原告請求紙扎等相關支出（即原
      告提出之計算明細表編號14至20部分，依原告所列計1670
      7 元）費用部分，原告並未舉證證明確係屬必要之殯葬費
      用，既非屬必要之殯葬費用，自應予扣除，不予准許。
    (2)雖被告辯稱：原告以8 萬元交由禮儀社承辦全部被害人之
      殯葬事宜等語，業經原告否認其事實，雖被告提出證人己
      ○○即禮儀社之負責人電話錄音譯文稱：我（按指證人己
      ○○）告訴你（按指被告之父即被告訴訟代理人）辦8 萬
      ，他們（按指原告）剩的誦經另外算... 」等語，並未證
      明8 萬元係全包被害人本件殯葬事宜，是被告提出本件電
      話錄音譯文尚難證明本件被害人之殯葬事宜有以8 萬元包
      辦之事實。此外，被告就此所辯積極有利之事實，未據被
      告依民事訴訟法第277 條本文之規定舉證以實其說，自乏
      依據，尚難採信。
    (3)基上，原告請求被告給付殯葬費用在346510元之範圍內，
      為有理由，應予准許；逾此範圍之殯葬費用部分，尚乏依
      據，應予駁回。
  (三)扶養費用：
    原告主張：依內政部96年公告原告平均壽命年齡為81.9歲，
    是原告尚有39.9年之餘命，按每年扶養費77000 元計算，扣
    除中間利息，被告應一次賠償給付0000000 元等語。被告則
    辯稱：應自原告年滿65歲起算扶養費用額等語。經查：
    按直系血親相互間互負扶養之義務；受扶養權利者，以不能
    維持生活而無謀生能力者為限；前項無謀生能力之限制，於
    直系血親尊親屬不適用之，民法第1114條第1 款及第1117條
    定有明文。受扶養權利者為直系血親尊親屬時，其扶養權利
    雖不以無謀生能力為必要，惟仍受「不能維持生活」之限制
    (最高法院62年10月16日62年度第2次民庭庭推總會決議意旨
    參照)。查原告為56年8月30日出生，有戶籍謄本附卷可按，
    於被害人死亡時（97年9 月10日），為42歲之人，核屬有工
    件能力之人。依原告自承原任職電子公司，上班到97年6 月
    ，因為精神上的問題，電子公司要原告休息，因為電子公司
    認為原告精神狀況時好時壞，所以要原告休息。原告另在夜
    間設攤維生直至98年10月止，因為精神上及服藥的關係，所
    以原告及原告之家屬都認為不適合擺攤；擺攤賺的錢算是原
    告的收入，原告擺攤擺了十年左右等情。（見本院99年4 月
    21日言詞辯論筆錄）。被告就此事實並未爭執。足見，原告
    本即主要以擺攤謀生，並非依靠被害人之扶養而維生；且在
    本件事故發生時97年9月，原告仍繼續擺攤月入約26000元足
    供原告生活所需，是原告自得以其擺攤之勞動能力所得自謀
    生活所需費用，並無不能維持生活之事實，殊無由被害人履
    行法定扶養義務之必要。至於原告雖陳稱：因為精神上及服
    藥的關係，所以原告及原告之家屬都認為不適合擺攤等語，
    因而自98年11月起即未繼續擺攤，但此要係因被告及其家屬
    逕認原告不宜擺攤之暫時性；況原告先前已擺攤十年左右（
    見本院99年4 月21日言詞辯論筆錄），是被告既僅暫時不宜
    擺攤，尚難逕認被告確有不能維持生活；且依原告目前有臺
    北縣鶯歌鎮建物一筆（現值147000元）、土地二筆（現值分
    別為38 3680元、52800元），此有財產歸屬清單一件可稽，
    即目前無收入以維生，亦堪認足供原告維持生活所需之財產
    ，則被告目前僅暫時不宜擺攤，殊乏證據證明原告即有不能
    維生之事實。惟審酌勞工強制退休年齡為年滿65歲，此觀勞
    動基準法第54條第1項第1款規定即明，是原告65歲後，自可
    推認即無勞動能力足以維持生活。而原告除上開不動產外，
    此外無其他任何財產資料，有稅務電子閘門財產所得調件明
    細表在卷可考，依原告上開財產狀況及我國目前國民經濟生
    活水平，應可推認原告尚難以其自己之財產維持其65歲後之
    生活所需，而原告自其年滿65歲起，又未能再藉由其本身之
    勞動能力謀取生活所需費用，是原告自其年滿65歲之日即12
    1年8月30日起，應有請求其法定扶養義務人扶養之權利，倘
    被害人未亡故，斯時被害人之年齡為44歲，且被害人於本件
    事故發生前，係任職電子公司，依被害人投保（勞工保險）
    薪資額為18300 元，於扣除被害人本身之生活所需，被害人
    顯有餘力扶養原告，應可認定。是被告辯稱原告僅得請求自
    原告65歲時起算扶養費用額，核屬有據，應可採信。再依原
    告主張依內政部公告96年女性平均壽命81.9歲為計算原告之
    餘命，此有內政部公告之平均壽命表在卷可稽，則於原告滿
    65歲後，餘命即為16.9歲。是原告自121年8月30日滿65歲無
    謀生能力起至原告81.9歲時止，尚有餘命16.9歲；再依原告
    請求按每年扶養費77000 元計算，經與我國目前國民經濟生
    活水平相較，尚屬合理，堪予採計。又扶養費之支出，係依
    時日之經過漸次給付，原告請求為一次給付，則按年別5%複
    式霍夫曼計算法（第一年不扣除中間利息），其計算結果，
    原告得請求之金額為：[77000*11.00000000（此為應受扶養
    16年之霍夫曼係數）+77000*0.9*（12.00000000-00.000000
    00 ）]= 961024（小數點以下四捨五入）。且原告僅有被害
    人一人之法定扶養義務人，此有戶籍謄本附卷可稽，則依上
    開霍夫曼式扣除中間利息，原告自年滿65歲起，其餘命年間
    16.9歲得請求被告賠償之法定扶養費金額為961024元；至逾
    此部分之請求，非有理由。
  (四)精神慰撫金：
    原告主張：被害人即原告之女因本件車禍死亡，而被害人為
    原告之獨生女，二人相依為命，原告頓失依靠，其精神自屬
    痛苦不堪，爰請求被告賠償非財產上之損害300 萬元等語。
    被告則辯稱：原告請求慰撫金過高等語。經查：
    本件車禍係因被告過失致被害人即原告之女死亡，業如前述
    ，則原告依民法第194 條規定請求被告賠償慰撫金，於法尚
    無不合。惟按不法侵害他人致死者，被害人之母受有非財產
    上損害，請求加害人賠償相當金額之慰撫金時，法院對於慰
    撫金之量定，應斟酌實際加害情形、所造成之影響、被害人
    痛苦之程度、兩造之身分地位經濟情形及其他各種狀況，以
    核定相當之數額（最高法院47年台上字第1221號、51年台上
    字第223 號判例意旨參照）。又按慰撫金之多寡，應斟酌雙
    方之身分、地位、資力與加害之程度及其他各種情形核定相
    當之數額，其金額是否相當，自應依實際加害情形與被害人
    所受之痛苦及雙方之身分、地位、經濟狀況等關係決定之；
    而被害人身份法益影響程度，亦應以客觀之社會價值衡量，
    不得專以受害人主觀之感受為斷。準此，本院審酌如前述本
    件車禍發生之事實情況、原告失去相依為命之女兒所受精神
    上痛苦之程度、原告為國小畢業、目前就診精神科狀況，先
    前白天擔任電子公司清潔員，月入約三千元（至97年6 月止
    ），晚上設攤月入約26000 元（至98年10月止），目前暫時
    未繼續擺攤，有臺北縣鶯歌鎮建物一筆（現值147000元）及
    土地二筆（現值分別為383680元、5280 0元）；被告目前為
    軍職，國防大學學土，月薪54405 元，除零股之股票外，無
    其他財產等事實，及兩造之身分、地位、被告過失侵害程度
    等一切情狀，認原告請求慰撫金300 萬元，尚屬過高，應予
    核減為200萬元，始稱允適，逾此部分應予駁回。
  (五)基上，原告因本件車禍所受損害得請求被告給付額分別為醫
    療費用4725元、殯葬費用346510元、扶養費用961024元、精
    神慰撫金200萬元核計0000000元。惟按「保險人依本法規定
    所為之保險給付，視為被保險人損害賠償金額之一部分；被
    保險人受賠償請求時，得扣除之。」強制保險法第32條定有
    明文。經查，本件侵權行為事故後，原告已領得強制險保險
    金150 萬元，此為兩造所不爭執之事實，揆諸首揭法文規定
    ，原告於本件得請求之賠償自應扣除上開已領得之強制險保
    險金。再者，被告前業已給付原告5 萬元，雖兩造有爭執係
    給付喪葬費或慰撫金性質，惟不論給付性質為何，均係屬因
    本件事故而為給付，自應予以扣除原告請求賠償之金額。基
    此計算結果，原告得請求被告賠償之損害額為0000000元。
  (六)末按給付無確定期限者，債務人於債權人得請求給付時，經
    其催告而未為給付，自受催告時起，負遲延責任；其經債權
    人起訴而送達訴狀，或依督促程序送達支付命令，或為其他
    相類之行為者，與催告有同一之效力；遲延之債務，以支付
    金錢為標的者，債權人得請求依法定利率計算之遲延利息；
    但約定利率較高者，仍從其約定利率；應付利息之債務，其
    利率未經約定，亦無法律可據者，週年利率為百分之5 ；民
    法第229條第2項、第233條第1 項及第203條定有明文。本件
    原告依侵權行為之法律關係，請求被告應給付原告 0000000
    元，及自起訴狀繕本送達翌日即99年1 月13日（被告收受起
    訴狀繕本期日為99年1 月12日，有送達證書在卷可稽。）起
    至清償日止，按年息百分之5 計算之法定遲延利息，為有理
    由，應予准許。至逾此所為之請求，為無理由，應予駁回。
八、綜上所述，原告依民法第184條第1項、第192條第1、2 項、
    第194條之規定，請求被告給付0000000元，及自99年1 月13
    日起至清償日止按週年利率百分之5 計算之利息，為有理由
    ，應予准許；逾此範圍部分，為無理由，應予駁回。
九、假執行之告：原告勝訴部分，陳明願供擔保，聲請宣告假執
    行，核無不合，爰酌定相當擔保金額准許之。至於原告敗訴
    部分，其假執行之聲請，失所附麗，應併予駁回。
十、本案事證已臻明確，兩造其餘主張、陳述及所提之證據或聲
    請調查證據暨攻擊防禦方法，經本院斟酌後，均與本案判斷
    結果無影響，毋庸再予一一審酌，附此敘明。
十一、訴訟費用負擔之依據：民事訴訟法第79條。
中    華    民    國    99    年    4    月    30     日
                  民事第二庭    法  官  李行一
以上正本係照原本作成
如對本判決上訴，須於判決送達後20日內向本院提出上訴狀
中    華    民    國    99    年    4    月    30     日
                                書記官  蔡於衡

司法院資訊處製作；財團法人民間司法改革基金會備份。
